【裁判字號】    99,交聲,115
【裁判日期】    990129
【裁判案由】    違反道路交通管理處罰條例聲明異議
【裁判全文】
臺灣桃園地方法院交通事件裁定       99年度交聲字第115號
原處分機關  交通部公路總局新竹區監理所桃園監理站
異  議  人
即受處分人  甲○○
上列受處分人因違反道路交通管理處罰條例案件，對於交通部公
路總局新竹區監理所桃園監理站民國99年1 月7 日所為之處分（
桃監裁罰字第裁52-DB0000000號裁決書），聲明異議，本院裁定
如下：
    主  文
原處分關於罰鍰新臺幣肆萬玖仟伍佰元部分撤銷。
前項罰鍰撤銷部分，不罰。
    理      由
一、原處分意旨略以：異議人即受處分人甲○○（下稱異議人）
    於民國96年12月22日1 時許，駕駛車牌號碼Z8-1137號自用
    小客車上路，行經桃園縣蘆竹鄉○○村○○路與長榮路口處
    ，欲左轉長榮路之際，因酒後駕車失控，疏未注意，以約60
    公里以上之時速超速前行，致因煞車不及，其車頭撞擊位於
    同址長榮路往南山路上之號誌桿，致乘坐於該自小客車後座
    右側之賴新延頭部撞擊該自小客車車體，受有顱骨骨折出血
    、頭部挫創傷之傷害，經警據報前往處理，將賴新延送醫急
    救，並於96年12月22日凌晨1 時30分，在上址對甲○○施以
    酒精濃度檢測，其呼氣酒精濃度值為每公升含0.61毫克。
    原處分機關遂依道路交通管理處罰條例第35條第1 項第1 款
    、第24條第1 項第2 款（原處分漏載第24條第1 項第2 款，
    應予補充）之規定，裁處異議人罰鍰新臺幣（下同）49,500
    元，吊扣駕駛執照12個月，並施以道安講習等語。
二、聲明異議意旨略以：伊固不否認有前揭交通違規行為，然伊
    已因同一行為另涉犯刑法第185 條之3 而經本院判處有期徒
    刑2 月確定，基於一事不二罰原則，本件罰鍰部分應予免罰
    ，然原處分機關未查，故聲明異議准予撤銷原處分。
三、按汽車駕駛人飲用酒類或其他類似物後其吐氣所含酒精濃度
    超過每公升0.25毫克或血液中酒精濃度超過百分之0.05以上
    者，不得駕車，道路交通安全規則第114 條第2 款定有明文
    。又汽車駕駛人，駕駛汽車經測試檢定酒精濃度超過規定標
    準者，處新臺幣15,000元以上60,000元以下罰鍰，並當場移
    置保管該汽車及吊扣其駕駛執照1 年；汽車駕駛人，有道路
    交通管理處罰條例第35條第1 項規定之情形者，應接受道路
    交通安全講習，道路交通管理處罰條例第35條第1 項第1 款
    亦有明文。
四、另按一行為同時觸犯刑事法律及違反行政法上義務規定者，
    依刑事法律處罰之，但其行為應處以其他種類行政罰或得沒
    入之物而未經法院宣告沒收者，亦得裁處之，行政罰法第26
    條定有明文。故於處罰目的相同且處罰方式相同時，若依刑
    事法律處罰，即足資警惕時，實無一事二罰再處以行為人行
    政罰之必要。再按上開法律規定之立法意旨，無非係為保障
    相關用路人之安全，避免在汽車駕駛人飲酒後不勝酒力之情
    況下，卻仍駕駛汽車而肇生公共危險。故汽車駕駛人如飲酒
    後駕駛汽車，其酒精濃度超過規定之標準者，立法者認其酒
    後駕車之行為已足危及公共安全，遂以上開法律規定處以罰
    鍰及吊扣駕照，並就其實際上有無另外肇事致人受傷或死亡
    ，而再分別加重處罰。
五、經查：
  (一)前揭交通違規行為業經異議人坦認在卷，並有原處分機關
      填製之桃監裁罰字第裁52-DB0000000號裁決書附卷可佐，
      另異議人因同一行為另犯刑法第185 條之3 之不能安全駕
      駛動力交通工具而駕駛罪，業經臺灣桃園地方法院檢察署
      檢察官以97年度偵字第6360號提起公訴，並經本院以97年
      度審交易字第115 號判處有期徒刑2 月確定在案等情，亦
      有臺灣高等法院被告前案紀錄表、臺灣臺東地方法院檢察
      署檢察官98年執助丁字第98號執行指揮書等件在卷可稽，
      是前揭事實已堪認定，本院毋庸再予審酌。
  (二)本件異議人酒醉駕車行為涉及刑事案件之部分，檢察官既
      已對異議人提起公訴並經法院判處罪刑在案，已然產生刑
      罰之效果。另道路交通管理處罰條例第35條所規定之裁處
      含有罰鍰、吊扣、吊銷駕照之處分，二者分屬行政罰法法
      理中之對於過去違反義務行為處罰之秩序罰，及對於預防
      將來再犯危險之管制罰。而罰鍰對於過去義務違反之秩序
      罰目的與刑事制裁所欲達到保護交通安全之目的既屬相同
      ，則處以較重之刑事制裁已足，尚無重複處罰之必要。依
      此，本件異議人酒醉駕車之行為既經受刑事判決在案，依
      行政罰法第26條第 1項前段之規定意旨，原處分機關即不
      得就該同一違規事實再處以罰鍰。是以，本件原處分對異
      議人處以罰鍰49,500元部分，即應由本院予以撤銷，並為
      不罰之諭知。
  (三)末按施以道安講習與吊扣駕駛執照，均屬罰鍰以外之其他
      種類行政罰，因兼具維護公共秩序之作用，為達行政目的
      ，依行政罰法第26條但書規定，與刑事處罰尚不生一事不
      二罰之問題，自得併予裁處，且異議人對此並未提出異議
      ，應已確定，另其中吊扣駕照部分，並已於98年1 月4 日
      吊扣期滿，附此敘明。
六、據上論斷，應依道路交通管理處罰條例第87條第2 項、道路
    交通案件處理辦法第19條、第20條前段，裁定如主文。
中    華    民    國    99    年    1     月  29      日
                    交通法庭  法  官  毛松廷
以上正本證明與原本無異。
如不服本裁定應於送達後5日內向本院提出抗告狀。
                              書記官  陳恩如
中    華    民    國    99    年    2     月    6     日

司法院資訊處製作；財團法人民間司法改革基金會備份。
